臺灣高雄地方法院刑事判決　　　　　　　　　　　　九十三年度訴字第一五二號
　　公　訴　人　臺灣高雄地方法院檢察署檢察官
　　被　　　告　乙○○
右列被告因違反毒品危害防制條例案件，經檢察官提起公訴（九十三年度核退偵字第
一九六號），本院合議庭裁定由受命法官獨任進行簡式審判程序，判決如左：
    主  文
乙○○施用第一級毒品，處有期徒刑捌月。
    事  實
一、乙○○曾於民國八十六、八十七年間分別因竊盜、殺人未遂案件，經臺灣花蓮地
    方法院判處有期徒刑五年一月、六月、三月確定，經接續執行，於八十九年十二
    月八日假釋出獄交付保護管束，復於假釋保護管束期間，於九十二年間因恐嚇取
    財、竊盜案件，經本院以九十二年度易字第一三三九號刑事判決判處有期徒刑一
    年八月、八月，應執行有期徒刑二年二月確定；復因違反毒品危害防制條例案件
    ，經本院以九十二年度訴字第一六０一號刑事判決有期徒刑十月確定，並經撤銷
    假釋，應執行殘刑有期徒刑二年五月二十五日，而接續執行中（不構成累犯）。
    其前於九十一年間因施用毒品案件，經本院以九十一年度毒聲字第一四九０號裁
    定送勒戒處所觀察勒戒後，認無繼續施用毒品之傾向，經觀察勒戒執行完畢釋放
    ，且經臺灣高雄地方法院檢察署檢察官於九十一年四月三日以九十一年度毒偵字
    第一三二六號為不起訴處分確定；復於九十二年間因施用毒品案件，再經本院以
    九十二年度毒聲字第二六三二號裁定送勒戒處所觀察勒戒後，認有繼續施用毒品
    之傾向，經本院以九十二年度毒聲字第三二六二號裁定令入戒治處所施以強制戒
    治，檢察官並就當次犯行提起公訴，業經本院於九十二年七月十八日以九十二年
    度訴字第一六一０號刑事判決判處有期徒刑十月，而乙○○不服提起上訴，由臺
    灣高等法院高雄分院以九十二年度上訴字第一六四二號案件審理，嗣經乙○○於
    九十二年九月十八日撤回上訴確定。詎乙○○仍不知悔改，復基於施用第一級毒
    品海洛因之犯意，於九十一年間觀察勒戒執行完畢釋放後五年內，於九十二年十
    二月五日晚上八時四十五分回溯二十四小時之某時（不含公權力拘束時間），在
    高雄縣岡山鎮○○○路二八九號富成賓館第六０五號室房內，將海洛因摻入香菸
    內點燃吸食之方式，施用第一級毒品海洛因一次。嗣經警方於九十二年十二月五
    日下午四時五十分，在高雄縣岡山鎮○○路與大義二路口前盤查而查獲，並於同
    日晚上八時四十五分經警詢中採尿送驗後，始知上情。
二、案經高雄縣警察局岡山分局報請臺灣高雄地方法院檢察署偵查起訴。
    理  由
一、本案被告乙○○所犯係死刑、無期徒刑、最輕本刑為三年以上有期徒刑以外之罪
    ，其於準備程序就前揭被訴事實為有罪之陳述，經受命法官告知簡式審判程序之
    旨，並聽取其與公訴人之意見後，本院認無不得或不宜改依簡式審判程序進行之
    處，爰依刑事訴訟法第二百七十三條之一第一項、第二百八十四條之一，裁定本
    件由受命法官獨任進行簡式審判程序，合先敘明。
二、訊據被告對其於右揭時、地施用第一級毒品海洛因之事實，於本院審理時（參見
    本院九十三年六月二十九日審判筆錄）坦承不諱。另查：
  (一)被告係於九十二年十二月五日晚上八時四十五分，經警方採集其尿液送驗結果，
    呈嗎啡陽性反應，此有高雄縣政府衛生局九十二年十二月十六日九二煙檢字第二
    一三八號煙毒尿液檢驗成績書及尿液對照表、高雄醫學大學附設中和紀念醫院濫
    用藥物尿液檢驗報告各一紙附卷可稽，足見被告確有施用第一級毒品海洛因之事
    實無訛。
  (二)參諸醫學臨床實驗及根據英國藥學會出版之文獻Isolation and Indentifi-
    cation of Drugs乙書第二九三頁載：海洛因經注射入人體後，在體內迅速水解
    成6-Monoacety I morphine，再緩緩繼續水解成嗎啡，然後再循嗎啡之代謝方式
    排出，同書第四三一～四三二頁並載有：嗎啡經注射入人體後，約百分之五十以
    上於八小時內自尿中排出，至二十四小時排出約百分之九十，但四十八小時後仍
    有微量可檢出等語。此外，按通常健康成人一次注射嗎啡十五公絲，而以現行採
    用蟻醛酸試液及鉬鋑銨酸試液檢檢驗其尿液時，注射後八小時內所排尿液易於檢
    出；八小時至二十四小時，視其取尿時間及尿量多寡，可能檢出；至二十四小時
    以後所排之尿液，用上述方法已難檢出，亦據行政院衛生署藥物食品檢驗局七十
    三年十一月三十日（）藥檢壹字第○三○二二一號函釋在案。是被告自白稱其
    於九十二年十二月五日晚上八時四十五分回溯二十四小時之某時（不含公權力拘
    束時間），施用第一級毒品海洛因一次之犯行等語，核與事實相符，應堪採信。
  (三)另按毒品危害防制條例業經總統於九十二年七月九日，以華總一義字第０九二０
    ０一二一九三０號令修正公布，並自九十三年一月九日施行。修正後之毒品危害
    防制條例修正簡化施用毒品者之刑事處遇程序，將原先區分為第一次犯、五年後
    再犯、五年內再犯、或三犯以上，而異其刑事處遇程序，修正為僅區分為初犯、
    五年後再犯及五年內再犯，且強制戒治期間修正為六個月以上，至無繼續強制戒
    治之必要為止，最長不得逾一年，並配合刪除停止強制戒治付保護管束及延長強
    制戒治等規定。然就同條例第十條有關施用第一、二級毒品之罪名及法定刑度，
    則並無任何變更，亦即並無刑法第二條第一項有關行為後法律有變更，應比較新
    舊法之問題。而有關前開刑事處遇程序，本屬保安處分之性質，依刑法第二條第
    二項規定，本應適用裁判時之法律，然前開刑事處遇程序之變更，攸關行為人是
    否經檢察官依法追訴及法院論罪科刑，於毒品危害防制條例修正公布施行之際，
    容有適用上之爭議，故毒品危害防制條例第三十五條第一項明定於該條例修正施
    行前繫屬之施用毒品案件，於修正施行後，適用修正後之規定，並於同條第二項
    規定第一項情形，依修正前之規定有利於行為人者，適用最有利於行為人之法律
    ，以資區別，並杜爭議。
  (四)而觀諸毒品危害防制條例修正前後，就施用第一級毒品之罪名及法定刑度，並無
    任何變更，已如前述，就施用第三、四級毒品部分，則未設有處罰明文，且毒品
    危害防制條例第三十五條規定，復係就施用毒品案件加以規範。顯見毒品危害防
    制條例第三十五條規定，應係針對保安處分及司法機關應否依修正後毒品危害防
    制條例規定對施用毒品者追訴、處罰，明文揭櫫從新從輕之原則，排除刑法第二
    條第二項有關保安處分從新原則及刑事訴訟程序有關程序從新法理之適用。又被
    告依修正前之毒品危害防制條例規定，係屬觀察勒戒後，由檢察官為不起訴之處
    分後，五年內三犯施用第一級毒品罪；依修正後之毒品危害防制條例規定，則屬
    觀察、勒戒執行完畢釋放後，五年內再犯施用第一級毒品罪，無論依修正前後之
    毒品危害防制條例相關規定，均應由檢察官依法追訴及法院依法審判，並無毒品
    危害防制條例第三十五條第二項有關修正前之規定有利於行為人之情形存在，自
    應依同條第一項第三款之規定，即由法院依修正後規定處理之。
  (五)另犯毒品危害防制條例第十條施用第一級毒品之罪者，檢察官應先將被告送勒戒
    處所觀察、勒戒或戒治處所施以強制戒治，如觀察勒戒後，認無繼續施用毒品傾
    向者，應由檢察官為不起訴之處分，且經觀察、勒戒或強制戒治執行完畢釋放後
    ，五年內再犯第十條之罪，檢察官應依一般刑事訴訟程序予以起訴論罪科刑，此
    觀諸修正後毒品危害防制條例第二十條第一項、第二項、第二十三條第二項前段
    規定自明。經查，被告前於九十一年間因施用毒品案件，經本院以九十一年度毒
    聲字第一四九０號裁定送勒戒處所觀察勒戒後，認無繼續施用毒品之傾向，經觀
    察勒戒執行完畢釋放，且經臺灣高雄地方法院檢察署檢察官於九十一年四月三日
    以九十一年度毒偵字第一三二六號為不起訴處分確定；復於九十二年間因施用毒
    品案件，再經本院以九十二年度毒聲字第二六三二號裁定送勒戒處所觀察勒戒後
    ，認有繼續施用毒品之傾向，經本院以九十二年度毒聲字第三二六二號裁定令入
    戒治處所施以強制戒治，檢察官並就當次犯行提起公訴，業經本院於九十二年七
    月十八日以九十二年度訴字第一六一０號刑事判決判處有期徒刑十月，而乙○○
    不服提起上訴，由臺灣高等法院高雄分院以九十二年度上訴字第一六四二號案件
    審理，嗣經乙○○於九十二年九月十八日撤回上訴確定等情之事實，此有臺灣高
    等法院被告全國前案紀錄表、本院被告院內索引卡紀錄表、臺灣高雄地方法院檢
    察署刑案資料查註紀錄表各一紙附卷可參。被告前既曾因施用毒品案件，經觀察
    、勒戒執行完畢釋放後，由檢察官為不起訴處分，復因施用毒品，其於前開觀察
    、勒戒執行完畢釋放後五年內，再犯本案施用毒品罪，依修正後之毒品危害防制
    條例第二十三條第二項之規定，屬應依法論罪科刑之行為；況本案係於九十三年
    六月二十一日繫屬於本院，此有臺灣高雄地方法院檢察署九十三年六月十八日雄
    檢楠周九三核退偵一九六字第一八六一０號函在卷可查，非屬於九十二年六月六
    日毒品危害防制條例修正施行（九十三年一月九日）前繫屬法院之施用毒品案件
    ，並無毒品危害防制條例第三十五條規定之情形存在，即應由法院依修正後規定
    處理之。依前開說明，本案被告上開所為，係於九十一年間觀察、勒戒執行完畢
    釋放後，屬五年內再犯毒品危害防制條例第十條第一項施用第一級毒品罪，事證
    明確，被告上開犯行洵堪認定。
三、按行為後法律有變更者，適用裁判時之法律，刑法第二條第一項前段定有明文。
    而毒品危害防制條例業於九十二年七月九日修正公布，且自九十三年一月九日施
    行，然就同條例第十條有關施用第一級毒品之罪名及法定刑度，則並無任何變更
    ，亦即並無刑法第二條第一項有關行為後法律有變更，應無比較新舊法之問題，
    合先敘明。次按海洛因為毒品危害防制條例第二條第二項第一款所明定之第一級
    毒品。本案被告前既已因施用毒品案件，經本院送勒戒處所觀察、勒戒執行完畢
    釋放後，經檢察官不起訴處分確定在案，其於觀察、勒戒執行完畢釋放後五年內
    再犯上開施用第一級毒品犯行，依法即應予以論罪科刑，核其所為，係犯同條例
    第十條第一項之施用第一級毒品罪。被告持有第一級毒品進而施用，持有之低度
    行為為施用之高度行為所吸收，不另論持有毒品之罪。另被告前揭施用第一級毒
    品犯行，經公訴人具體求刑有期徒刑一年等語，爰審酌被告曾因施用毒品案件，
    經觀察、勒戒執行完畢後，仍不知警惕，猶繼續施用毒品，顯見其惡習已深，無
    法自拔，非入監服刑不足以戒絕矯正，惟念其施用毒品僅戕害己身，未危及他人
    等一切情狀，量處如主文所示之刑，以資懲儆。
據上論斷，應依刑事訴訟法第二百七十三條之一第一項、第二百九十九條第一項前段
，毒品危害防制條例第十條第一項，判決如主文。
本案經檢察官甲○○到庭執行職務。
中      華      民      國    九十三    年      六      月     三十     日
                                 臺灣高雄地方法院刑事庭
                                      法   官  唐中興
右正本證明與原本無異。
如不服本判決，應於判決送達後十日內，向本院提出上訴狀。
                                      書 記 官  陳掌珠
中      華      民      國    九十三    年      六      月     三十     日
附錄本案論罪科刑法條
毒品危害防制條例第十條
施用第一級毒品者，處六月以上五年以下有期徒刑。
施用第二級毒品者，處三年以下有期徒刑。
